臺灣新北地方法院刑事判決
111年度金訴字第1324號
公  訴  人  臺灣新北地方檢察署檢察官
被      告  陳晉韋



上列被告因違反洗錢防制法等案件，經檢察官提起公訴（111年
度偵字第26191號），因被告於準備程序中就被訴事實為有罪之
陳述，本院合議庭裁定由受命法官獨任進行簡式審判程序，判決
如下：
    主  文
陳晉韋幫助犯洗錢防制法第十四條第一項之洗錢罪，處有期徒刑
壹月，併科罰金新臺幣伍仟元，罰金如易服勞役，以新臺幣壹仟
元折算壹日。
    事實及理由
一、本件犯罪事實及證據，除犯罪事實欄一、第19至20行「能代
    為追討債務惟須支付費用云云」應更正補充為「能代為追討
    債務、已將債務追回，惟須支付費用始能將款項交給李玉森
    云云」、倒數第5至6行「匯款投資獲利」應更正補充為「匯
    款到指定帳戶可投資獲利」、倒數第3至4行「110年2月3日1
    8時25分許」應更正為「110年2月2日21時2分許」外；證據
    部分補充「被告陳晉韋於本院準備程序及審理時之自白」，
    餘均引用如附件檢察官起訴書之記載。
二、論罪科刑：
  ㈠按刑法第30條之幫助犯，係以行為人主觀上有幫助故意，客
    觀上有幫助行為，即對於犯罪與正犯有共同認識，而以幫助
    意思，對於正犯資以助力，但未參與實行犯罪之行為者而言
    。幫助犯之故意，除需有認識其行為足以幫助他人實現故意
    不法構成要件之「幫助故意」外，尚需具備幫助他人實現該
    特定不法構成要件之「幫助既遂故意」，惟行為人只要概略
    認識該特定犯罪之不法內涵即可，無庸過於瞭解正犯行為之
    細節或具體內容。金融帳戶乃個人理財工具，依我國現狀，
    申設金融帳戶並無任何特殊限制，且可於不同之金融機構申
    請多數帳戶使用，是依一般人之社會通念，若見他人不以自
    己名義申請帳戶，反而收購或借用別人之金融帳戶以供使用
    ，並要求提供提款卡及告知密碼，則提供金融帳戶者主觀上
    如認識該帳戶可能作為對方收受、提領特定犯罪所得使用，
    對方提領後會產生遮斷金流以逃避國家追訴、處罰之效果，
    仍基於幫助之犯意，而提供該帳戶之提款卡及密碼，以利洗
    錢實行，仍可成立一般洗錢罪之幫助犯（最高法院108 年度
    台上大字第3101號裁定意旨參照）。本件詐欺集團成員係利
    用被告提供之陳躍庭身分證、健保卡等照片開立台新商業銀
    行數位金融帳戶（下稱本案台新數位帳戶），並使用本案台
    新數位帳戶作為告訴人楊合安、李玉森、楊庭瑜遭詐欺而依
    指示匯款之帳戶，被告所為固未直接實行詐欺取財、掩飾、
    隱匿犯罪所得之構成要件行為，惟其使詐欺集團得以申請本
    案台新數位帳戶作為工具，對犯罪集團成員遂行詐欺取財、
    掩飾或隱匿犯罪所得資以助力，利於詐欺取財及洗錢之實行
    。是核被告所為，係犯刑法第30條第1項前段、第339條第1
    項之幫助詐欺取財罪，及刑法第30條第1項前段、洗錢防制
    法第14條第1項之幫助洗錢罪。
　㈡被告以一行為同時幫助詐欺集團分別詐欺告訴人楊合安、李
    玉森、楊庭瑜之財物、洗錢，係以一行為而觸犯數罪名，為
    想像競合犯，應依刑法第55條前段規定，從一重之幫助洗錢
    罪處斷。
　㈢被告以幫助他人犯罪之意思而參與犯罪構成要件以外之行為
    ，為幫助犯，爰依刑法第30條第2 項之規定，按正犯之刑減
    輕其刑。又被告於本院審理時就幫助洗錢犯行自白不諱，應
    依洗錢防制法第16條第2 項規定，減輕其刑，並依刑法第70
    條規定，遞減其刑。
  ㈣爰審酌被告提供陳躍庭身分證、健保卡照片使詐欺集團得以
    申請台新數位帳戶使用，以此方式幫助他人從事詐欺取財及
    洗錢之犯行，致使此類犯罪手法層出不窮，造成犯罪偵查追
    訴的困難性，危害交易秩序與社會治安，致被害人難以追回
    遭詐欺金額，被告所為實屬不該，應予非難，惟念其犯後坦
    承犯行，且與告訴人楊合安達成調解(見本院卷第49至50頁)
　　、告訴人李玉森及楊庭瑜於調解期日未到庭而未能成立調解
    （見本院卷第51頁），足認被告已盡力彌補其本案行為所生
    損害顯有悔意，兼衡其素行、犯罪之動機、目的、手段，自
    陳國中畢業之教育程度、目前於夜市擺攤、月收入約新臺幣
    （下同）2萬元至3萬元、須給付5千元至1萬元之生活費給奶
    奶之家庭生活狀況（見本院卷第72頁）等一切情狀，量處如
    主文所示之刑，並就罰金部分諭知易服勞役之折算標準。
三、沒收部分：
  ㈠被告固提供陳躍庭身分證、健保卡照片使詐欺集團得以申請
    台新數位帳戶而遂行詐欺及洗錢之犯行，惟卷內無積極證據
    證明被告就此獲有報酬，自無從遽認被告有何實際獲取之犯
    罪所得，爰無從宣告沒收、追徵犯罪所得。
  ㈡洗錢防制法第18條第1 項固規定「犯第14條之罪，其所移轉
    、變更、掩飾、隱匿、收受、取得、持有、使用之財物或財
    產上利益，沒收之；犯第15條之罪，其所收受、持有、使用
    之財物或財產上利益，亦同。」，惟被告非實際上提款之人
    ，無掩飾隱匿詐欺贓款之犯行，非洗錢防制法第14條第1 項
    之正犯，自無上開條文適用，附此敘明。
據上論斷，應依刑事訴訟法第273條之1第1項、第299 條第1項前
段、第310條之2、第454條（本案採判決精簡原則，僅引述程序
法條），判決如主文。
本案經檢察官江祐丞偵查起訴，由檢察官林涵慧到庭執行職務。
中　　華　　民　　國　　111 　年　 11 　　月　　28　　日
                  刑事第十七庭  法　官  黃俊雯
以上正本證明與原本無異
如不服本判決，應於收受送達後20日內向本院提出上訴書狀，其
未敘述上訴之理由者並得於提起上訴後20日內向本院補提理由書
「切勿逕送上級法院」。
                                書記官　游斯涵
中　　華　　民　　國　　111 　年　 11 　　月　　30　　日
附錄本案論罪科刑法條全文：
中華民國刑法第339條
意圖為自己或第三人不法之所有，以詐術使人將本人或第三人之
物交付者，處5 年以下有期徒刑、拘役或科或併科50萬元以下罰
金。
以前項方法得財產上不法之利益或使第三人得之者，亦同。
前二項之未遂犯罰之。

洗錢防制法第14條
有第2條各款所列洗錢行為者，處7年以下有期徒刑，併科新臺幣
500 萬元以下罰金。
前項之未遂犯罰之。
前二項情形，不得科以超過其特定犯罪所定最重本刑之刑。